# 请教企业合并时被购买方的会计处理

提问人：aRQue 时间：2011-04-18 17:58:43
在<企业会计准则讲解2010>企业合并这章有如下内容：
六、被购买方的会计处理
非同一控制下的企业合并中，购买方通过企业合并取得被购买方 100 ％股权的，被购买方可以按照合并中确定的可辨认资产、负债的公允价值调整其账面价值。除此之外，其他情况下被购买方不应因企业合并改记有关资产、负债的账面价值。
所以想请教，如果符合上述条件“非同一控制下的企业合并及购买方通过企业合并取得被购买方 100 ％股权"，是否被合并方调整相关资产账面成本至收购时点的公允价值的做法可以接受？同时实务中是否有这样的操作。 特别的，在编制被购买方的审计报告时，除了在财务报表编制基础段落要特别说明外，其他还有什么特别要注意的事项？

回答人：chenyiwei
该条的适用条件还是比较严格的，仅限于在非同一控制下企业合并中一次性被收购 100 ％股权的被购买方在其自身财务报表中采用。
并且即使符合该条件，也是“可以”而不是“必须”调整。 编制基础部分中应详细说明调整帐务的依据和原因，以及调整事项对购买日的各资产负债表项目的影响。同时不要忘记就评估增值部分确认递延所得税负债，因为今后被购买方仍将保持独立纳税人地位，按 59号文规定，其各项税务待遇是延续不变的。

回答人：chenyiwei
回复 ying0518 的帖子
我理解：
1 、尊重历史的考虑。该规定最早见于财会[1998]16号中，已经执行了十多年。 2 、减轻合并报表层面调整被合并方的资产、负债价值的工作量，以及设立辅助帐等核算成本的考虑。 当然，这一规定本身是违反历史成本原则的。